【裁判字號】    99,易,1492
【裁判日期】    990923
【裁判案由】    恐嚇等
【裁判全文】
臺灣高雄地方法院刑事判決              99年度易字第1492號
公  訴  人  臺灣高雄地方法院檢察署檢察官
被      告  丁○○
上列被告因恐嚇等案件，經檢察官提起公訴（99年度偵字第7933
號），本院判決如下：
    主  文
丁○○犯公然侮辱罪，處拘役貳拾日，如易科罰金，以新臺幣壹
仟元折算壹日。
被訴恐嚇危害安全部分無罪。
    事  實
一、丁○○因與吳榮杰發生車禍糾紛，經多次調解仍未解決彼此
    紛爭，乃於民國99年2 月8 月晚間20時許，前至吳榮杰位於
    高雄市○○區○○街43巷52號之住處，按門鈴欲尋吳榮杰理
    論。嗣吳榮杰之母甲○○應門後，發現係丁○○在門外，旋
    將大門關上，並拉下鐵門。丁○○見狀，即心生怨懟，而基
    於公然侮辱之單一犯意，接續在不特定人得以共見共聞之上
    址門前，公然以臺語「幹妳娘」辱罵甲○○，足以貶抑甲○○之人格及社會評價。
二、案經甲○○訴由高雄市政府警察局楠梓分局移送臺灣高雄地
    方法院檢察署檢察官偵查起訴。
    理  由
壹、證據能力部分
    本判決所引用據以認定被告丁○○犯罪事實存否之各項證據
    ，均逐項於審理程序中詢問當事人並使其就證據能力之有無
    表示意見，業分別經當事人明示同意有證據能力（見本院易
    字卷第35至37頁）。另本院於審判期日，復依各該證據不同
    之性質，以提示或告以要旨等法定調查方法逐一調查，並使
    當事人表示意見，本院亦查無法定證據取得禁止或證據使用
    禁止之情形，故認所引用各項證據資料，均具證據之適格，
    合先敘明。
貳、有罪部分
一、訊據被告固不否認在上開時、地，以臺語口出「幹妳娘」等
    詞，惟矢口否認有何公然侮辱犯行，辯稱：那是伊在跟甲○○之鄰居戊○○談話時的口頭禪，並非在辱罵甲○○等語。
    經查：
  (一)上開事實，業據證人即告訴人甲○○於本院審理時結證稱：
    「被告來問我們是否有要處理（車禍理賠問題），並開始罵
    說『幹妳娘』」、「被告在外面罵我們，我們在客廳都可以
    聽到被告很大聲在罵我們」等語明確（見本院易字卷第19頁
    正面、第20頁反面），核與被告於警詢時供稱，因其到告訴
    人之住處外，無人理會，遂說「幹妳娘、妳當我是神經病」
    等語相符（見警卷第2 頁），足認被告在告訴人之門外確有
    以臺語持續對告訴人高聲叫罵「幹妳娘」之情，告訴人此部
    分之指訴與事實相符，堪信屬實。
  (二)被告雖辯稱其於案發時、地以臺語講「幹妳娘」，係其與友
    人戊○○談話時之口頭禪等語，然證人即被告之友人戊○○
    於本院審理時卻證稱，被告於案發當時罵三字經，是在罵他
    等語（見本院易字卷第25頁），顯與被告所稱其並無罵任何
    人，以臺語講「幹妳娘」僅是其之口頭禪等辯詞不合。況且
    ，證人戊○○另又證稱，其並無法確認在其出屋之前，被告
    有無對告訴人甲○○罵三字經等語（見本院易字卷第25頁）
    ，益足見被告空言否認辱罵告訴人，顯屬臨訟卸責之詞，要
    難採信。
  (三)綜上，本件事證明確，被告公然侮辱之犯行，洵堪認定，應
    予依法論科。
二、核被告上開所為，係犯刑法第309 條第1 項之公然侮辱罪。
    被告以臺語「幹妳娘」出言辱罵告訴人，係出於密接之時間
    、地點，本於單一決意，對於同一被害人，以同一機會、方
    法，侵害同一法益所為，應視為數個舉動之接續施行，為接
    續犯，應僅以一罪論。爰審酌被告恣意藉由言語侮辱他人之
    方式，以發洩個人不滿情緒，顯見其法治觀念甚差，極不尊
    重他人之人格尊嚴，且迄未與被害人達成和解，亦難見其犯
    後確有悔悟之意，惟念及被告之學歷為國中畢業，在個人情
    緒無法抒發，一時思慮欠週之情形下，方出言辱罵，暨考量
    其之犯罪目的、手段、生活狀況等一切情狀，量處如主文所
    示之刑，併諭知易科罰金之折算標準。
參、無罪部分：
一、公訴意旨另以：被告丁○○於上開時、地按門鈴後，見告訴
    人甲○○仍拒絕開門，因而氣憤未平，遂撿拾告訴人上址住
    處門前地上之牙線棒插入告訴人前址住處之門鈴，使門鈴於
    夜間造成極大聲響，並持續約2 餘分鐘，使屋內之告訴人甲○○因被告丁○○之行徑、舉動，認其生命、身體有遭受攻
    擊之危險，而心生恐懼，致生危害於告訴人之安全。俟警方
    接獲告訴人報案而前往現場處理時，被告竟仍承前恐嚇危害
    安全之犯意，在上址告訴人住處門前，以臺語向告訴人恫稱
    ：「我每天都有空，每天要到妳家來找妳家的麻煩」等語，
    恐嚇甲○○，致使告訴人心生畏懼，致生危害於告訴人之安
    全。因認被告涉有刑法第305 條之恐嚇危害安全罪嫌。
二、按犯罪事實應依證據認定之，無證據不得認定其犯罪事實；
    不能證明被告犯罪者，應諭知無罪之判決，刑事訴訟法第15
    4 條第2 項、第301 條第1 項分別定有明文。又事實之認定
    ，應憑證據，如未能發現相當證據，或證據不足以證明，自
    不能以推測或擬制之方法為裁判基礎；且認定犯罪事實所憑
    之證據，雖不以直接證據為限，間接證據亦包括在內，然而
    無論直接證據或間接證據，其為訴訟上之證明，須於通常一
    般之人均不致有所懷疑，而得確信其為真實之程度者，始得
    據為有罪之認定，倘其證明尚未達到此一程度，而有合理之
    懷疑存在而無從使事實審法院獲得有罪之確信時，即應由法
    院為諭知被告無罪之判決，最高法院40年臺上字第86號、76
    年臺上字第4986號著有判例可資參照。次按告訴人之告訴，
    係以使被告受刑事訴追為目的，是其陳述是否與事實相符，
    仍應調查其他證據以資審認，最高法院52年臺上字第1300號
    判例意旨亦足參照。再者，刑法第305 條之恐嚇罪，所稱以
    加害生命、身體、自由、名譽、財產之事，恐嚇他人者，係
    指以使人生畏怖心為目的，而通知將加惡害之旨於被害人而
    言，亦有最高法院52年臺上字第751號判例可參。
三、公訴人認被告涉犯上開恐嚇危害安全犯行，無非係以證人甲○○於警詢中之陳述、告訴人住處門鈴之照片1 張、告訴人
    、被告及警員乙○○之三方對話錄音譯文、警製職務報告、
    高雄市楠梓區調解委員會98年11月12日所出具之調解不成立
    證書各1 份及監視錄影擷取畫面18張、錄音錄影光碟1 片等
    為據。訊據被告堅決否認有何恐嚇危害安全之犯行，辯稱：
    伊只有說「我吃飽閒閒（臺語）」，但伊並沒有說要每天到
    她家去找她麻煩等語。經查：
  (一)有關被告有無對告訴人出言恐嚇「我每天都有空，每天要到
    妳家來找妳家的麻煩」部分，告訴人甲○○固於警詢及本院
    審判時堅稱被告於員警到場處理時，仍以臺語對告訴人恫稱
    ：「我每天都有空，每天要到妳家來找妳家的麻煩」等語，
    惟證人即警員李坤育於本院審判時結證稱：「（問：你在現
    場處理時，有無聽到被告對被害人講『我每天閒閒，每天要
    到你家來找麻煩』這句話？）我有聽到被告說他每天閒閒，
    但後面這句話我就沒印象，因為被告在講『每天閒閒』這句
    話的時候是在另1 位同事那邊」等語（見本院易字卷第22頁
    正面）；而證人即員警黃建榮於本院審判時亦結證稱：「我
    記得被告有說『你要告就告，我吃飽閒閒等你』」、「（問
    ：你當天在現場處理的時候，有無聽到被告對被害人甲○○
    說『我每天都有空，每天要到你家裡找你麻煩』這句話？）
    被告是有說『我每天都有空』，但是被告的意思好像是說『
    我吃飽閒閒等你』」、「（問：所以你在現場處理的時候，
    並沒有聽到被告對被害人講說要每天要到他家找他麻煩這件
    事情）沒有」等語（見本院易字卷第34頁正、反面），足徵
    告訴人上揭指訴與到場員警之證詞未合，尚難遽信。此外，
    告訴人甲○○表示其於警員到場處理時，錄有告訴人、被告
    及警員李坤育等3 人當時之對話，然就該等對話之錄音內容
    而言，查無被告有口出恫嚇話語之情，亦有該錄音譯文在卷
    可稽（見警卷第6 、7 頁）。又觀諸警員李坤育製作之職務
    報告、高雄市楠梓區調解委員會98年11月12日所出具之調解
    不成立證書各1 份及監視錄影擷取畫面18張等件（見警卷第
    8 至13頁），均無法證明被告確有如告訴人指訴所稱出言恫
    嚇之情，是以，自難僅以告訴人之片面指訴，即斷認被告確
    有上開恐嚇犯行。
  (二)另就被告於案發當時使用牙線棒插入告訴人住處門鈴乙節，
    固據被告自承在卷（見警卷第1 頁背面、第2 頁正面、偵卷
    第9 頁、本院審易卷第58頁），並有告訴人住處門鈴之照片
    1 張附卷可憑（見警卷第5 頁），是此部分事實，足堪認定
    。然查，證人甲○○於本院審理中證稱：「我家的門有打開
    ，因為我們不知道被告要來，所以把門拉到一半的高度，當
    時我跟我先生正要出來，我們有遇到被告，看到被告在我們
    家門口罵，我們就跟被告說我們有要幫他理賠，但因為被告
    並沒有提出單據，所以沒有辦法幫他理賠，之後我們就進去
    房子裡面，但是被告還是在門外一直罵」等語（見本院易字
    卷第20頁正面），足證被告確係為車禍理賠事宜，前往告訴
    人住處理論，卻不得其門而入。是以，被告按門鈴之舉動，
    乃係為催促告訴人出面商談，而非出於使人生畏怖心為目的
    甚明。再者，證人甲○○於警詢證稱：「後來丁○○在用牙
    線棒插在電鈴上，讓電鈴持續聲響約15分鐘，因電鈴聲響刺
    耳，所以我才打電話報警」等語（見本院審易卷第19頁正、
    反面），足徵被告雖在外持續按門鈴，致令告訴人感到吵雜
    刺耳，然因當時告訴人係門戶緊閉且身在屋內，被告除按門
    鈴外，客觀上並無採行任何加害他人生命、身體、自由、名
    譽、財產之手段加以恫嚇。準此，被告所為持續按門鈴之行
    為，主觀上既非出於使人生畏怖心為目的，客觀上又與刑法
    第305 條恐嚇危害安全罪構成要件不合，揆諸上揭說明，自
    難逕以該罪相繩。
  (三)至公訴人於論告時固認被告以牙線棒卡住告訴人家中門鈴開
    關，使該門鈴喪失原有功能之行為，係強迫告訴人出面洽談
    車禍理賠事宜，而使人行無義務之事，亦有可能該當刑法第
    304 條之強制罪嫌等語。然門鈴之功用，本就在於提供主人
    以外之人使用，是被告所為，顯難認係妨害告訴人行使門鈴
    之權利，又被告以牙線棒卡住告訴人住處門鈴之開關，其本
    意係在促使告訴人出面洽談車禍理賠事宜，此等催促手段，
    雖令人心生不悅，但尚難認已達妨礙告訴人之意思決定自由
    之程度。是被告所為，亦與刑法第304 條之強制罪構成要件
    不符，附此敘明。
四、綜上所述，公訴人用以起訴之事證雖非無據，惟尚不能證明
    被告有其所指之恐嚇犯行，自應就此部分為無罪判決之諭知
    。
據上論斷，應依刑事訴訟法第299 條第1 項前段、第301 條第1
項，刑法第309 條、第41條第1 項前段，刑法施行法第1 條之1
，判決如主文。
本案經檢察官丙○○到庭執行職務。
中    華    民    國    99    年    9     月    23    日
                  刑事第四庭    法  官  葉文博
以上正本證明與原本無異。
如不服本判決應於收受判決後10日內向本院提出上訴書狀，並應
敘述具體理由。其未敘述上訴理由者，應於上訴期間屆滿後20日
內向本院補提理由書(均須按他造當事人之人數附繕本)「切勿逕
送上級法院」。
中    華    民    國    99    年    9     月    23    日
                                書記官  李柏親
附錄本案所犯法條：
中華民國刑法第309條
（公然侮辱罪）
公然侮辱人者，處拘役或3 百元以下罰金。
以強暴犯前項之罪者，處1 年以下有期徒刑、拘役或5 百元以下
罰金。

司法院資訊處製作；財團法人民間司法改革基金會備份。
